【裁判字號】    99,上訴,1169
【裁判日期】    990622
【裁判案由】    誣告
【裁判全文】
臺灣高等法院臺中分院刑事判決        99年度上訴字第1169號
上  訴  人
即  被  告  乙○○
上列上訴人因誣告案件，不服臺灣臺中地方法院99年度訴緝字第
96號中華民國99年5月19日第一審判決（起訴案號：臺灣臺中地
方法院檢察署98年度偵緝字第456號），提起上訴，本院判決如
下：
    主  文
上訴駁回。
    理  由
一、按依刑事訴訟法第350條、第361條、第362條、第367條規定
    ，不服地方法院之第一審判決而上訴者，須提出上訴書狀，
    並應敘述具體理由，為上訴必備之程式；其所提出之書狀未
    敘述上訴理由，或僅曾以言詞陳述上訴理由者，均應於上訴
    期間屆滿後20日內補提理由書於第一審法院。第一審法院經
    形式審查，認逾期未補提上訴理由者，應定期間先命補正；
    逾期未補正者，為上訴不合法律上之程式，應以裁定駁回。
    倘已提出上訴理由，但所提非屬具體理由者，則由第二審法
    院以上訴不合法律上之程式，判決駁回。而所謂具體理由，
    必係依據卷內既有訴訟資料或提出新事證，指摘或表明第一
    審判決有何採證認事、用法或量刑等足以影響判決本旨之不
    當或違法，而構成應予撤銷之具體事由，始克當之（例如：
    依憑證據法則具體指出所採證據何以不具證據能力，或依憑
    卷證資料，明確指出所為證據證明力之判斷如何違背經驗、
    論理法則）；倘僅泛言原判決認定事實錯誤、違背法令、量
    刑失之過重或輕縱，而未依上揭意旨指出具體事由，或形式
    上雖已指出具體事由，然該事由縱使屬實，亦不足以認為原
    判決有何不當或違法者（例如：對不具有調查必要性之證據
    ，法院未依聲請調查亦未說明理由，或援用證據不當，但除
    去該證據仍應為同一事實之認定），皆難謂係具體理由，俾
    與第二審上訴制度旨在請求第二審法院撤銷、變更第一審不
    當或違法之判決，以實現個案救濟之立法目的相契合，並節
    制濫行上訴（最高法院97年度台上字第892號刑事判決意旨
    參照）。又第367條之判決及對於原審諭知管轄錯誤、免訴
    或不受理之判決上訴時，第二審法院認其為無理由而駁回上
    訴，或認為有理由而發回該案件之判決，得不經言詞辯論為
    之，同法第372條定有明文。
二、上訴意旨略以：上訴人即被告（下稱被告）甲○○因情感糾
    葛，一時受他他人煽動，罔顧與他先前友誼，致生誣告、妨
    害名譽訟累之事，事後被告已深切後悔與反省，並深切誠懇
    道歉，經甲○○接受原諒不予追究，達成和解，已附和解書
    予成股書記官江美琪小姐。懇請庭上明察，體恤被告因一時
    衝動糊塗所造成之遺憾，給予被告自更新機會，能予減輕刑
    期或不起訴處分云云。
三、經查：
  (一)本件被告因不服地方法院之第一審判決，於99年5月31日所
    提出之上訴理由狀，依刑事訴訟法第361條第2項條文、立法
    修正理由及上開最高法院判決意旨，倘已提出上訴理由，但
    所提非屬具體理由者，由第二審法院以上訴不合法律上之程
    式，以判決駁回之。至於上訴理由是否具體，係屬第二審法
    院審查範圍，不在命補正之列（參見法院辦理刑事訴訟案件
    應行注意事項第162點），合先敘明。
  (二)原審判決認定被告有原判決事實欄所載之犯行，係依憑被告
    之部分供述、證人甲○○、王美玲、吳保安、蔡京辰、徐福
    源、胡輝吉、陳慧真之證詞、被告指訴被害人甲○○竊盜之
    警詢筆錄、臺灣臺中地方法院檢察署檢察官96年度偵字第74
    31號不起訴處分書、臺中地方法院檢察署檢察官指揮臺中市
    警察局刑警大隊偵查員查訪之查訪報告2件及證人陳中和、
    盧明輝警詢筆錄各1份、臺灣屏東監獄乙○○服刑期間通信
    紀錄資料、被告寄予胡輝吉之信封等證據資料而為論斷。己
    詳敘其調查、取捨證據之結果及憑以證定被告主觀上有使被
    害人甲○○受刑事處分之誣告意圖而對被害人甲○○出提出
    竊盜告訴之犯罪事實之理由，並就被告否認犯行之供詞及所
    辯失竊物為其所有各節，認非可採，予以論述。所為論斷說
    明，悉與卷內證據資料相符，並不違背經驗法則與論理法則
    。就量刑方面，亦已審酌所為係犯刑法第169條第1項之誣告
    罪，並說明被告分別於96年1月28日下午4時10分許、同年月
    29日晚上8時30分許，至警局對被害人甲○○提出竊盜告訴
    ，係承同一誣告之犯意為之，且其於同年月29日晚上8時30
    分許，再至警局製作筆錄之原因，係提出指摘甲○○竊盜沙
    發椅等物品之照片，而補足第一次即於96年1月28日下午4時
    10許向有偵查犯罪權限之警員對甲○○提出竊盜告訴之資料
    ，僅論以一罪。又被告於90年間，因違反妨害兵役治罪條例
    案件，經法院判處有期徒刑5月確定，於92年6月5日執行完
    畢，被告受有期徒刑執行完畢後，5年以內故意在犯本件有
    期徒刑以上之罪，為累犯，應依刑法第47條第1項之規定加
    重其刑。審酌被告僅因與被害人甲○○之感情糾葛，受他人
    煽動，罔顧被告與被害人甲○○間先前友誼，率爾誣指被害
    人甲○○犯罪，致使刑事偵查及審判機關浪費無益資源，進
    行調查其所誣指之犯罪情節，對國家司法權之行使，易致生
    錯誤之結果，並使被害人甲○○疲於應訴，上開證人及被告
    以外之人到庭應訊，致生訟累，對被害人甲○○名譽亦生危
    害，惡行非輕，惟被害人甲○○具狀表示願與被告私下和解
    ，此有和解書1份在卷可參，暨被告犯後於原審未能坦然認
    錯之態度等一切情狀，量處有期徒刑十月，並依中華民國九
    十六年罪犯減刑條例減刑之規定，減為有期徒刑五月。被告
    上訴雖執前詞指摘原審判決不當，惟原判決已說明其審酌量
    刑之情形，並在法定刑度內而為量刑，尚無逾越法律規定範
    圍或濫用權限情事，被告上訴意旨不服原審量刑，求能從輕
    量刑，難謂係具體理由，且被告並未提出新事實及新證據為
    具體指摘，其上訴即無憑採。
  (三)原審判決就認定被告犯罪所憑之證據，已經詳細調查審酌，
    經核並無違背證據法則及論理法則。就量刑方面，原判決理
    由欄貳、二已說明其科處被告有期徒刑十月，減為有期徒刑
    五月之具體理由，經核亦屬妥適，並無過重或過輕之情形。
    被告提起上訴，固具備形式上之理由，但並未提出新事證以
    供調查，亦未依據卷內之訴訟資料，指摘原審判決有何足以
    影響判決本旨之不當或違法，而構成應予撤銷之具體事由，
    其上訴顯然違背法律上之程式，應予駁回，並不經言詞辯論
    為之。
四、據上論斷，應依刑事訴訟法第367條前段、第372條，判決如
    主文。
中    華    民    國    99    年    6     月    22    日
             刑事第十一庭 審判長法  官  郭  同  奇
                                法  官  洪  曉  能
                                法  官  許  冰  芬
上列正本證明與原本無異。
如不服本判決應於收受送達後十日內向本院提出上訴書狀，其未
敘述上訴之理由者並得於提起上訴後十日內向本院補提理由書（
均須按他造當事人之人數附繕本）「切勿逕送上級法院」。
                                書記官  蔡  嘉  萍
中    華    民    國    99    年    6     月    22    日

司法院資訊處製作；財團法人民間司法改革基金會備份。
